臺灣花蓮地方法院刑事判決　　　　　　　　　　　　　九十二年度訴字第一八二號
　　公　訴　人　臺灣花蓮地方法院檢察署檢察官
　　被　　　告　庚○○
　　選任辯護人　吳明益律師
右列被告因毒品危害防制條例案件，經檢察官提起公訴（九十二年度偵字第九三六號
），本院判決如左︰
    主  文
庚○○販賣第二級毒品，處有期徒刑柒年肆月。扣案之第二級毒品N-α-二甲基-3,4(
亞甲二氧基)苯乙基胺（即ＭＤＭＡ）伍拾顆（淨重壹拾肆點零壹公克），均沒收銷
燬之；未扣案之販賣第二級毒品所得新臺幣陸佰元沒收，如全部或一部不能沒收時，
以其財產抵償之。
    事  實
一、庚○○於民國八十九年間因妨害風化罪，經法院於八十九年十月十七日判處有期
    徒刑一年，緩刑五年確定（緩刑業經撤銷，尚未執行完畢），於緩刑期間，復因
    偽造有價證券罪，經本院於九十二年三月十八日判處有期徒刑三年六月確定（現
    正執行中）。猶不知警惕，於九十一年六月二十一日晚間某時許，在花蓮縣花蓮
    市○○○路六十九號地下室ＮＡＳＡ  ＰＵＢ店外停車格處，拾獲不詳之人棄置
    之第二級毒品N-α-二甲基-3,4(亞甲二氧基)苯乙基胺（即ＭＤＭＡ，俗稱搖頭
    丸、快樂丸等，以下簡稱ＭＤＭＡ）藥丸五十餘顆，其明知上開藥丸係政府公告
    查禁之毒品，竟持有之，並基於販賣前開第二級毒品牟利之犯意，以每顆新台幣
    （以下同）三百元之價格，在上址店內販售上開第二級毒品二顆予甲○○（業經
    本院九十一年度花簡字第三二五號以簡易判決處刑），得款共計六百元。嗣於同
    月二十二日凌晨零時十分許，在上址店內為警臨檢查獲，當場自甲○○身上扣得
    第二級毒品ＭＤＭＡ一顆，並扣得庚○○所有之上開第二級毒品ＭＤＭＡ五十顆
    （淨重14.08公克，抽樣七顆酌量取樣，用驗0.07公克，總餘重14.01公克）。
二、案經花蓮縣警察局花蓮分局報告臺灣花蓮地方法院檢察署檢察官偵查起訴。
    理  由
一、按「被告以外之人於偵查中向檢察官所為之陳述，除顯有不可信之情況者外，得
    為證據。」刑事訴訟法第一百五十九條之一第二項定有明文。本件公訴人提出證
    人己○○（偵查卷九十二年五月十九日筆錄）、甲○○（偵查卷九十一年六月二
    十二日、九十二年五月十九日筆錄）於檢察官偵查中之證詞為證據，辯護人抗辯
    前開筆錄因證人前後供述不一，證詞顯不可信等語，惟證人前後供述不一，如無
    涉及違法取供等不法之情事，應屬證詞之證明力之問題，尚難認為有何顯有不可
    信之情形，應有證據能力，先此敘明。
二、訊據被告庚○○固坦承於九十一年六月二十一日晚間在前開地點拾獲不詳之人棄
    置之第二級毒品ＭＤＭＡ五十顆，及於翌日凌晨在ＮＡＳＡ  ＰＵＢ店內經警查
    獲其持有第二級毒品ＭＤＭＡ五十顆之事實，惟矢口否認有何販賣第二級毒品之
    犯行，辯稱：當天在ＮＡＳＡ  ＰＵＢ店外停車格地上拾獲扣案之藥丸後，因身
    體不適經店內綽號「阿國」之服務生帶往包廂休息，沒有再出來；伊未販賣毒品
    給甲○○，而證人甲○○在警局時曾說藥是跟別人拿的，與嗣後於偵查中供述之
    內容前後不一，其證詞不容輕信；另在場之證人傅孝文、楊旻翰、黃吳傳、郭晉
    伯均證稱當時並無人向彼等兜售搖頭丸，如被告係向不特定多數人兜售，當有人
    可供指認，甲○○之證詞與前開人不同有違常情，不足採信；又本案現場因係遊
    樂場所，遊客很多且燈光昏暗，何以證人甲○○能指述被告無疑？又縱然遊客間
    有呈陽性反應而涉嫌吸食毒品，但遊客均稱多由自己攜帶進去，並無在場向人購
    買，故甲○○之驗尿成績書尚不足以作為被告犯罪之證據云云。辯護人另辯稱：
    證人甲○○為廣義之共犯，共同被告之證詞不得作為唯一證據云云。
三、經查：
  (1)被告庚○○於九十一年六月二十一日晚間，在花蓮縣花蓮市○○○路六十九號地
    下室ＮＡＳＡ  ＰＵＢ店外，拾獲本件查扣之第二級毒品ＭＤＭＡ，嗣於同月二
    十二日凌晨零時十分許，經警臨檢，在包廂內查獲被告持有之第二級毒品ＭＤＭ
    Ａ五十顆（淨重14.08公克，抽樣七顆，均各酌量取樣，用驗0.07公克，總餘重
    14.01公克）之事實，有扣案前開ＭＤＭＡ五十顆、內政部警政署刑事警察局九
    十一年八月十二日刑鑑字第0910185100號鑑驗通知書一份附卷可按，並據被告於
    警詢時、偵查中及本院審理時一致坦承不諱，故扣案上開第二級毒品ＭＤＭＡ五
    十顆為被告持有之事實，堪予認定。
  (2)證人甲○○於檢察官偵查中初次訊問時，供稱其毒品是於六月二十一日晚上，去
    ＮＡＳＡ舞廳向被告庚○○買的，每顆三百元，其買二顆，吃了半顆，給了表妹
    半顆等語（見偵查卷九十一年六月二十二日訊問筆錄），嗣於檢察官第二次訊問
    時仍供稱：「我是在舞廳向庚○○買的，我記得是買二顆，價格我忘了，我後來
    有吃了半顆，我知道他賣的是搖頭丸」等語（見偵查卷九十二年五月十九日訊問
    筆錄），其後於本院審理時亦證稱：「（檢察官問：你是否認識法庭上的庚○○
    ？  ）認識，在警察查獲前就認識了」、「搖腳丸是跟被告庚○○買的，是在六
    月二十一日的晚上買的」、「之前沒有買過，是庚○○來跟我兜售的」、「（檢
    察官問：你跟被告買多少錢？買幾顆？）二顆，多少錢我忘記了，其中半顆給我
    表妹姜姓少年，半顆我自己吃，一顆被警察查獲」、「我之前有去那邊跳舞，就
    有看過他在ＮＡＳＡ舞廳出現過，沒聊多少，有講過話」、「（辯護人問：你如
    何辨認這個人就是庚○○？）裡面有餘光」、「（辯護人問：這麼短的時間，如
    何認得就是庚○○？）之前就有看過他」、「（檢察官問：你進入舞廳時，有沒
    有吸毒？）沒有」、「（檢察官問：賣毒品給你的人就是庚○○？）對」等語（
    見本院卷九十二年十二月十八日審判筆錄），對於被告庚○○於九十一年六月二
    十一日晚間，在ＮＡＳＡ  ＰＵＢ店內，以每顆三百元之價格，販賣二顆第二級
    毒品ＭＤＭＡ予甲○○及其先前如何認識被告、如何能夠指認販毒者即為被告之
    事實，均仍能為一致且明確之指述；且被告又經查扣前開第二級毒品ＭＤＭＡ五
    十顆等可資佐證，而證人甲○○於九十一年六月二十二日經採驗尿液結果，亦呈
    施用ＭＤＭＡ之陽性反應，此有花蓮縣衛生局煙毒尿液檢驗成績書影本一份附卷
    可按（見九十二年度偵字第九三六號卷第四四頁），足以佐證證人甲○○所言非
    虛，況依被告堅稱不認識證人甲○○之情形觀之（本院九十二年十二月十八日筆
    錄第十八頁），被告與證人甲○○間理應無任何嫌隙之可言，則證人甲○○亦應
    無故意誣陷被告，使之受到重大刑責之理，參上各節，其證詞應屬實情，堪予採
    信。
  (3)至於證人甲○○於警詢時雖曾指稱其遭查獲之搖頭丸一顆，是於九十一年六月二
    十日，在好樂迪二三０包廂內，以一顆三百元之價格向綽號「小信」之女子購買
    的云云，然其於本院審理時證稱：「當時我害怕就隨便講個名字，但是那是我捏
    造的名字」、「（問：有無小信這個人？）沒有」、「外面有很多人叫小信，我
    隨便找一個名字講」、「（問：你是否知道，如果你能夠供出賣給你的人，你的
    罪會比較輕？）被關之後，慢慢會怕，事後才知道，在離開警察局之後，在檢察
    官那邊，檢察官告訴我的」等語（見本院九十二年十二月十八日筆錄第九頁），
    是以證人甲○○於警詢時並未具體的指名道姓、誣攀他人販賣毒品，使得他人因
    而受到刑事追訴；況且其所述綽號「小信」云云，依經驗法則，一望即知可能是
    在警方追問毒品來源之下，為敷衍警方而臨時編造之說詞；此外，毒品危害防制
    條例第十七條規定，對於犯轉讓毒品罪或施用毒品罪，供出毒品來源，因而破獲
    者，得減輕其刑，則檢察官在訊問時告知法律之相關規定，並無不法之處，從而
    證人甲○○於警詢時雖未立即指認被告為販賣毒品之人，惟其隨即於查獲當日檢
    察官偵查中及此後歷次之訊問中，均一致明確指認被告為販賣毒品者，其證詞如
    前所述應屬可信，被告及辯護人辯稱甲○○之證詞反覆不可信云云，尚無可採。
  (4)又查獲當日在場之證人傅孝文、楊旻翰、黃吳傳、郭晉伯於警詢時，雖未指稱有
    人向彼等兜售搖頭丸等情，或在場之人經檢驗尿液結果呈施用ＭＤＭＡ之陽性反
    應而未指認是在店內向人購買等情，然而上開證人之證詞並無從證明被告未販售
    毒品予證人甲○○之事實；況且是否願意指認他人犯罪，涉及個人觀念、動機、
    意願等不一而足，尚難僅因他人未指認被告販售毒品，即認證人甲○○之證詞有
    違常情。
  (5)另證人即ＮＡＳＡ  ＰＵＢ店內現場負責人戊○○到庭結證證稱店內燈光很暗，
    有作特殊的燈光效果，人的相貌不容易看清楚，但是行為舉止可以看得到，門口
    的燈是亮的，場內要近距離才能看得到臉，所謂近距離在比較昏暗時要二到三公
    尺，燈光比較亮時四、五公尺內都可以看到對方等情  （本院九十三年一月十五
    日筆錄第六頁、第八頁、第十一頁），則證人甲○○在本件警方臨檢之前就曾見
    過被告，且甫向被告購買毒品不久即被查獲，在店內仍有燈光足以辨視對方為何
    人之情形下，其指認被告即為販售毒品之人，並無不合理之處，辯護人辯稱證人
    甲○○之證詞不可採云云，自難憑信。
  (6)按被告或共犯之自白，不得作為有罪判決之唯一證據，仍應調查其他必要之證據
    ，以察其是否與事實相符，刑事訴訟法第一百五十六條第二項定有明文。惟所謂
    的共犯，應指刑法總則篇所指之共同正犯、幫助犯或教唆犯等，即學者理論上所
    稱之廣義的共犯（參見林山田刑法通論），本件證人甲○○與被告庚○○間並非
    販賣毒品行為之共同正犯、幫助犯或教唆犯，辯護人主張證人甲○○為廣義之共
    犯，或其證詞不得作為唯一證據云云，尚嫌無據。
  (7)被告另辯稱是因身體不舒服，經綽號「阿國」之服務生帶往包廂內休息云云，惟
    證人戊○○到庭證稱其係受僱於洪洲森先生，店內雖有綽號「阿國」之服務生，
    但沒有阿國之員工資料，其本名亦忘記了，店內亦無薪資報稅資料等語，而本院
    依職權調查結果，查無洪洲森之人，而ＮＡＳＡ  ＰＵＢ（中文名字為帝達舞場
    ，現歇業中）負責人為丁○○，此有花蓮縣警察局花蓮分局九十三年一月二十八
    日函在卷可按，而證人即負責人丁○○到庭亦證稱其於八十九年九月份即離開帝
    達舞場，但仍掛名負責人，其離開後是一個叫吳銘益之人經營，但他後來死掉了
    ，不知道帝達舞場有無僱用綽號「阿國」之服務生等語，是以被告請求傳喚綽號
    「阿國」之人到庭作證，其既無從提供該人之真實姓名年籍，本院自無從傳喚，
    被告所辯是因身體不舒服而至包廂內休息並未離開包廂云云，自難採信。
  (8)查扣案之第二級毒品ＭＤＭＡ，即俗稱之搖頭丸，是政府公告查禁之違禁物品，
    乃公眾週知之事實，而被告亦坦承知道搖頭丸是違禁物品（本院九十三年三月四
    日審判筆錄第十頁），則被告仍將上開拾得之ＭＤＭＡ販售交換金錢，其有營利
    之意圖甚為明顯。綜上各節，本件被告以每顆三百元之價格，販賣第二級毒品Ｍ
    ＤＭＡ二顆予證人甲○○之事實，已堪明確，被告及辯護人所辯被告並未販賣毒
    品云云，實無足採，被告之犯行已堪認定，應依法論科。
四、核被告庚○○所為，係犯毒品危害防制條例第四條第二項販賣第二級毒品罪。被
    告持有毒品之低度行為，應為其販賣毒品之高度行為所吸收，不另論罪。公訴意
    旨認被告所為係犯同條例第五條第二項之意圖販賣而持有第二級毒品罪嫌，業經
    公訴人於本院準備程序時陳明為誤載，並更正為毒品危害防制條例第四條第二項
    之罪名，本件尚無變更法條之問題。爰審酌被告曾犯妨害風化、偽造有價證券等
    罪，此有台灣等法院被告全國前案紀錄表一份附卷可按，其素行不佳、本件販賣
    之次數為一次、販賣所得金錢不高、惟從事販賣毒品，助長毒品蔓延，對社會造
    成之危害重大、查獲毒品之數量、犯罪之動機、手段、犯罪後猶否認犯行等一切
    情狀，量處如主文所示之刑，以資懲儆。
五、另扣案之第二級毒品五十顆（淨重14.08公克，用驗0.07公克，總餘重14.01公克
    ），依毒品危害防制條例第十八條第一項前段之規定，不問屬於犯人與否，均沒
  收銷燬之，爰依上開規定，為沒收銷燬之諭知。被告販賣予證人甲○○之第二級
    毒品ＭＤＭＡ一顆，業經本院判決沒收銷燬，有本院九十一年度花簡字第三二五
    號簡易判決一份附卷可按，且為被告販賣交付甲○○之物，已非被告所有，本院
    自無從沒收之。又被告以每顆三百元之價格，販賣ＭＤＭＡ二顆予甲○○，其犯
    罪所得之財物為六百元，爰依毒品危害防制條例第十九條第一項之規定，沒收之
    ，如全部或一部不能沒收時，以其財產抵償之。
六、公訴意旨另以：被告庚○○於九十一年六月二十一日二十三時五十分許，在前開
    ＮＡＳＡ  ＰＵＢ店內，夥同不詳姓名之人，向己○○（起訴書誤載為廖啟鴻）
    兜售前開第二級毒品ＭＤＭＡ未果，此部分另涉犯毒品危害防制條例第四條第六
    項、第二項之販賣第二級毒品未遂罪嫌。按犯罪事實應依證據認定之，無證據不
    得認定其犯罪事實，刑事訴訟法第一百五十四條第二項定有明文。又事實之認定
    ，應憑證據，如未能發現相當證據，或證據不足以證明，自不能以推測或擬制之
    方法，為裁判基礎（最高法院四十年台上字第八六號判例參照）。再者，認定不
    利於被告之事實，須依積極證據，苟積極證據不足為不利於被告事實認定時，即
    應為有利於被告之認定，更不必有何有利之證據（最高法院三十年上字第八一六
    號判例）；而所謂「積極證據足以為不利被告事實之認定」係指據為訴訟上證明
    之全盤證據資料，在客觀上已達於通常一般之人均不致於有所懷疑，而得確信被
    告確曾犯罪之程度，若未達到此一程度，而有合理懷疑之存在時，即無從為有罪
    之認定（最高法院七十六年台上字第四九八六號判例可資參照）。訊據被告堅詞
    否認販賣毒品予己○○未遂之犯行，辯稱：證人己○○於檢察事務官訊問時供稱
    有三位中年男子上前表明要不要買藥，惟被告並非中年男子；其並供稱在警局時
    看被告被搜出搖頭丸，因為林育明與他們是同夥的，所以才說藥是他們的；且證
    人甲○○稱販售的人只有被告一人，亦與己○○所述有三名中年男子前來兜售等
    情不符等語。經查，公訴人認被告販賣毒品予己○○未遂之事實，無非是以證人
    己○○之證詞及扣案之第二級毒品ＭＤＭＡ為其論據。然查，證人己○○於警詢
    時供稱：我進去店裡坐在廁所旁喝酒，約五分鐘後庚○○、林育民（業經檢察官
    為不起訴處分）與其他二個人（已逃逸）過來問我要不要買及吃搖頭丸，我就回
    答他們說不要買，結果他們問我身上有沒有帶藥等語，其於檢察事務官詢問時則
    供稱：有三個中年人男子上前向我們表明要不要買藥，我告訴他們是純粹來跳舞
    的，不吃藥；我在警局時看庚○○被搜出搖頭丸，因為林育民是與他們同夥的所
    以我才說藥是他們的等語（偵查卷九十一年十二月十八日筆錄），嗣於檢察官偵
    查中則證稱：庚○○有來問我是否要搖頭丸，之前我們被搜身，是一個中年男子
    等語（偵查卷九十二年五月十九日筆錄），其於本院審理時則證稱：坐下去約五
    分鐘後，有人不知道從舞池那個角落走過來問我說要不要買藥？我說只是來跳舞
    的，過來問話的人印象中有二個人，其中一個頭髮是捲的中年男子，另一個是年
    輕人，問我話的人是中年人或年輕人我想不起來，之後老的那個就搜身，年輕人
    在旁邊看，年輕人的眼神感覺不是很好，讓人感覺比較不舒服（本院九十二年十
    一月二十四日筆錄第八頁），在警局時我看到林育民時我覺得他是老闆或負責人
    之類，另外一個人我看到就覺得是他（即指庚○○），在裡面有見到庚○○，但
    是想不起來他在做什麼，兜售搖頭丸的人是誰也想不太起來，因為在偵查時聽白
    小姐說過被告有兜售給她，而且在警局時一般年紀都超過二十八歲，所以我覺得
    被告的年齡、眼神都有點像（本院九十二年十一月二十四日筆錄第十三頁）等語
    ，是以證人己○○於警局時指稱兜售藥品者為「三個中年男子」，然而被告於本
    件查獲時年僅二十三歲，與中年男子之描述實相去甚遠；其於本院審理時則供稱
    過來問話的人印象中是「二個人」，一個是中年人，一個是年輕人，其對於兜售
    藥品之人究竟為三人或二人、中年人或年輕人之證詞並不一致；另證人己○○亦
    表明因為看到庚○○被搜出搖頭丸才說藥是他們的，而且在偵查中聽甲○○說被
    告有賣藥，所以才覺得被告的年齡、眼神都有點像，參酌證人己○○於九十二年
    五月十九日偵查中訊問筆錄，其是在證人甲○○作證後緊接著繼續訊問，並未進
    行隔離訊問，是以證人己○○所述係因聽到甲○○之證詞而覺得被告有點像兜售
    藥品之人，應堪採信，從而就證人己○○前述證詞全盤觀之，其指證被告庚○○
    販售毒品等情，應係受到被告遭搜出毒品及其他證人證詞之影響而為之陳述，其
    證詞的可信度值得懷疑。另檢察官請求調查之證人乙○○到庭雖證稱其與己○○
    到店裡沒多久就有人問我們要不要買藥，但亦稱是幾個人問忘記了，我無法確定
    被告有無在現場等語（本院九十二年十一月二十四日筆錄第二十七頁、第二十九
    頁），其證詞亦無法佐證被告有向己○○等人兜售藥品。此外，扣案之第二級毒
    品ＭＤＭＡ只能證明是被告持有意圖用以販售之毒品，尚無從據此即認被告亦有
    向證人己○○兜售毒品未遂之情形。綜上各節，公訴人認被告此部分販賣毒品未
    遂之犯行，尚無積極之事證可資證明，被告此部分之犯罪即屬不能證明，惟公訴
    人認為被告此部分之犯行與前開有罪部分有裁判上一罪之連續犯關係，爰不另為
    無罪之諭知，併此敘明。
據上論斷，應依刑事訴訟法第二百九十九條第一項前段，毒品危害防制條例第四條第
二項、第十八條第一項前段、第十九條第一項，判決如主文。
本案經檢察官丙○○到庭執行職務。
中      華      民      國    九十三    年      三      月     十九     日
                              臺灣花蓮地方法院刑事第二庭
                                  審判長法官  林  碧  玲
                                        法官  陳  世  博
                                        法官  俞  秀  美
右正本證明與原本無異
如對本判決不服，應於送達後十日內，向本院提出上訴狀。（應抄附繕本）
                                  法院書記官
中      華      民      國      九十三    年      三    月      二十二  日
附錄本判決論罪之法律條文：
毒品危害防制條例第四條第二項：
製造、運輸、販賣第二級毒品者，處無期徒刑或七年以上有期徒刑，得併科新臺幣七
百萬元以下罰金。
